【裁判字號】    92,訴,505
【裁判日期】    920429
【裁判案由】    強盜
【裁判全文】
臺灣高雄地方法院刑事判決                          九十二年度訴字第五五號
    公  訴  人  臺灣高雄地方法院檢察署檢察官
    被      告  丁○○
                丙○○
    右二人共同
    選任辯護人  阮文泉
右列被告因強盜等案件，經檢察官提起公訴（九十二年度偵字第七四二號、第二五六
九號），本院判決如左：
    主  文
丁○○共同連續意圖為自己不法之所有，攜帶兇器，以強暴至使不能抗拒，而取他人
之物，累犯，處有期徒刑捌年拾月；又共同連續以強暴妨害人行使權利，累犯，處有
期徒刑參月，應執行有期徒刑玖年。
丙○○共同連續意圖為自己不法之所有，攜帶兇器，以強暴至使不能抗拒，而取他人
之物，累犯，處有期徒刑柒年拾月；又共同連續以強暴妨害人行使權利，累犯，處有
期徒刑參月，應執行有期徒刑捌年。
    事  實
一、丁○○與丙○○係兄弟，丁○○曾於民國八十五年間因違反肅清煙毒條例案件，
    經本院以八十五年度訴字第二一二０號判處有期徒刑三年三月確定，自八十五年
    十一月十四日入監執行，於八十七年八月二十日假釋出獄，刑期至八十九年二月
    十三日期滿，以已執行完畢論；丙○○前於八十五年間，亦因違反肅清煙毒條例
    案件，經本院以八十五年度訴字第二一二０號判處有期徒刑三年三月確定，自八
    十五年十一月十四日入監執行，於八十七年七月十四日假釋出獄，刑期至八十九
    年二月十三日期滿，以已執行完畢論。詎二人均不知悔改，竟共同基於意圖為自
    己不法所有之概括犯意聯絡：(一)於九十一年十二月二十八日二十一時三十五分許
    ，由丙○○騎乘丁○○所有車牌號碼ＷＣＹ─六四一號輕型機車，搭載丁○○到
    高雄縣岡山鎮火車站前，由丁○○偽裝乘客招呼計程車，丙○○則先行騎乘機車
    前往兩人約定之地點等候。丁○○隨即搭乘甲○○所駕駛車牌號碼為五Ｑ—三八
    八號營業小客車，並藉故指引甲○○駕駛該車前往岡山鎮嘉興里五甲尾地區，並
    進入同鎮○○里○○路一巷一００號附近兩人事先約定之一處墓園空地處，原守
    候在該處之丙○○隨即衝出，由右前門進入該車駕駛座右側，並持其所有客觀上
    足供致人死傷之柴刀一把（未據扣案）抵住甲○○腰部，而丁○○在該車後座徒
    手抓住甲○○衣領，至使甲○○不能抗拒，二人強行取走甲○○身上新臺幣（下
    同）一千五百元，得手後共乘前述機車逃逸。(二)又於同年月二十九日十二時三十
    二分許，以同樣之手法，由丙○○持前述柴刀，埋伏在高雄縣燕巢鄉深水村湖內
    巷之產業道路某公墓處，另由丁○○在同縣旗南公路鳳山厝路段旁，偽裝係欲搭
    營業小客車之乘客，搭乘己○○所駕駛車牌號碼ＹＶ—一二五號營業小客車，藉
    故指引己○○駕駛該車進入前開湖內巷信義墓園旁產業道路中，丙○○隨即衝出
    由右前車門進入該車駕駛座右側，持前述柴刀架住己○○脖子，而丁○○則坐在
    後座徒手壓住己○○肩膀，至使己○○不能抗拒，二人強行取走己○○身上二千
    二百元。得手後，二人為避免己○○追緝，另共同基於概括犯意聯絡，由丙○○
    強行取走己○○之汽車鑰匙，棄置於前開現場某處，妨害己○○行使權利。(三)再
    於同年月三十日十五時許，仍以同樣之手法，由丙○○持上開柴刀，埋伏在燕巢
    鄉○○村○○路六一四號前三百公尺下坡之芭樂果園空地處，另由丁○○在同鄉
    ○○路與湖內巷口，偽裝係欲搭營業小客車之乘客，搭乘乙○○所駕駛車牌號碼
    ＸＹ—九六一號營業小客車，藉故指引乙○○駕駛該車進入前述芭樂果園空地處
    ，丙○○隨即衝出由右前車門進入該車駕駛座右側，持前述柴刀架在乙○○腹部
    ，而丁○○則下車站在該車駕駛座旁右方車門處堵住乙○○，至使乙○○不能抗
    拒，二人強行取走乙○○身上九千六百元。得手後，二人為避免乙○○追緝及報
    警，復承前開共同概括犯意之聯絡，強行取走乙○○之汽車鑰匙及行動電話，棄
    置於前開中生路路口某處，妨害乙○○行使權利。嗣經警循線查獲，並扣得二人
    犯案時所騎乘之機車一部。
二、案經被害人甲○○、己○○、乙○○訴由高雄縣政府警察局岡山分局報告台灣高
    雄地方法院檢察署檢察官偵查起訴。
    理  由
一、訊據被告丙○○對於右揭犯罪事實均坦承不諱（見本院九十二年二月十九日筆錄
    ），惟被告丁○○則矢口否認有何強盜及妨害自由之犯行，辯稱：伊僅係聽從丙○○之指示，搭乘計乘車到約定地點找丙○○，不知道丙○○要行搶，伊並未動
    手行搶云云。經查：右揭犯罪事實，業據被害人甲○○、己○○及乙○○於警訊
    、偵訊及本院審理中指述甚詳：
    （一）被害人甲○○指稱：「當天晚上九點多我在岡山火車站排班，有二人騎著
          一輛機車，在火車站和我排班地點的中間下車，騎機車戴安全帽那個人先
          離開，坐在後面的乘客（當庭指認被告丁○○），下車後就坐上我的計程
          車，說要到嘉興里五甲尾，到五甲尾之後，我跟他說五甲尾到了，結果李
          晨凌跟我說還要再往前，大概又開了十分鐘，到了華岡里，我跟他說已經
          到了，他說還要再往前走，走了一會兒，我跟他說這邊已經是三和里，他
          說還要再往前走，接著他就叫我把車開進一處墓園的空地，然後從旁邊跑
          出一個戴著全罩式安全帽的人，打開我右前方的車門，拿著一把柴刀，抵
          住我的腰間，坐在後面的乘客，抓住我的後衣領，拿刀子的人要我把錢拿
          出來，我把身上的錢都給他，他嫌不夠，又要看我的皮包，因為我皮包裡
          面沒有錢，拿刀子的人要我下車。下車後，坐在後面的乘客，搜我的身體
          ，搜不到東西，兩個人就走進墓園裡面消失了，臨走前，還聽到他們其中
          一個人說：沒有錢，借用一下，將來有錢再還你。我就趕快開回五甲尾警
          局報案」（見本院九十二年三月十一日筆錄）。
    （二）被害人己○○指稱：「當天中午十二點左右，我原先是載二位日本客人要
          去阿公店，到了之後從往燕巢的方向迴轉，來到旗楠公路鳳山附近，看到
          對面有一位年輕人在路旁叫車（當庭指認是被告丁○○），他跟我說要去
          燕巢，我就再迴轉，走了一段路後，他跟我說要去前面載一個人，要我開
          慢一點，後來經過湖內巷產業道路，他要我開上去，大概又走了十多分鐘
          ，旁邊有條小路，他要我左轉進去，他跟我說好像不是這邊，他要下車去
          問路，但附近都沒有人，停了三、四分鐘，他又上車，我當場準備要迴轉
          到湖內巷的產業道路，又往回走約三、四分鐘，右邊有一個公墓，他要我
          右轉進去，進去之後又再右轉一次，走到盡頭，有一個鐵柵欄，是私人的
          產業，旁邊站著一個戴全罩式安全帽的人，打開我右前方車門，從大衣裡
          面拿出一把刀子，架住我的脖子，坐在後面的丁○○拉住我的脖子，戴安
          全帽的人說：錢拿出來，當時我心理很害怕，無法抵抗，我從口袋拿皮包
          出來，戴安全帽的人也有摸我的口袋，同時把我的汽車鑰匙拔起來。我被
          搶走二千多元。之後他們二人就下車，丁○○走到我車門旁，抵住車門，
          問我還有沒有，我跟他說皮包都在這邊了，我還要求丁○○留一些錢給我
          ，他就拿了一百元給我，拿刀子的人還跟丁○○說不要理我，又把一百元
          拿走，二人就離開了。戴安全帽的人把鑰匙丟到鐵柵欄那邊。時間經過約
          二、三分鐘。我再追出去看已經找不到人了」（見本院同日筆錄）。
    （三）被害人乙○○指稱：「當天下午二點多，我開車經過燕巢旗楠公路還沒有
          到深水派出所前，有一條往燕巢方向的產業道路，我看到一個年輕人站在
          路旁，我問他是否要坐車，他要開門進來，（當庭指認被告丁○○）他叫
          我從產業道路右轉，往燕巢方向，他要去找朋友，後來經過公墓，他叫我
          彎進去，結果沒有路，又再回轉下來，大概約二、三分鐘，旁邊有一條砂
          石車在走的產業道路，他要我轉進去，後來經過一個芭樂果園，他又叫我
          右轉，我問他這地方有住人嗎，他說有，後來又開到盡頭，沒有路又回轉
  ，往燕巢方向走，開到養老院附近，丁○○說不是，要我回頭，再回到芭
          樂園那邊，還是沒有找到，他叫我再回頭，又從另外一條更小的道路開進
          去，我跟他說這邊沒有路了，他跟我說有路，還可以迴轉，我只好慢慢開
          下去，遠遠就看到一個人戴著安全帽，背對著我站在那邊，我停車之後，
          戴安全帽的人就打開我右前方的門，坐進來，我以為他是丁○○要找的朋
          友，結果戴安全帽的就從身上拿出一把刀子，叫我把錢拿出來，丁○○就
          下車，走到我旁邊堵住我，當時我覺得很害怕，身上又綁著安全帶，旁邊
          又被二人包圍，無法抵抗，我說如果你們要錢，我今天賺的一千六百元就
          都給你們，拿刀子那個人不相信，二人就開始動手搜我的身上，結果就把
          我當天要繳稅金的八千元也拿走，拿刀的人又拿走我的手機和鑰匙，跟我
          說到回頭的路上去找就有了。他們離開後，我趕快呼救，結果都沒有人，
          並在路上找鑰匙，之後便開車下山去報案」（見本院同日筆錄）。
二、被告丁○○固執前揭情詞辯解，惟查：
    （一）被告丁○○於九十二年一月二十七日警訊中已自承：「我於九十一年十二
月二十九日下午時間已記不清楚，我夥同丙○○由我在旗楠路攔下一部黃
          色計程車後，叫司機開到燕巢鄉『三信』公墓後，再由埋伏在該處的李天
          恩持乙把柴刀坐上司機前座旁，並嚇令司機交出財物，約二千餘元後，由
          丙○○將司機鑰匙拿走後丟於現場附近，我二人才共騎我所有機車逃走並
          回家。另外，再於九十一年十二月三十日下午約十五點許，同樣由我在深
          水旗楠路攔下一部計程車後，我坐在司機後座上叫司機開至燕巢鄉一處芭
          樂園處，由我叫司機停車後，由埋伏在該處的丙○○持柴刀坐上司機前座
          後，嚇令司機並搶走司機身上幾仟元（詳細數目我不記得了），及大哥大
          手機乙支及車鑰匙後，再由我將該支手機及車鑰匙丟棄於離現場約幾十公
          尺處後，我二人再共同由丙○○騎我的機車載我共同逃走回家」「我二人
          除了犯下燕巢二件強盜案以外，尚有於九十一年十二月份（實際日期已忘
          記了），在岡山鎮火車站前，由我攔下一部黃色計程車，叫司機開到岡山
          鎮『岡聯股份有限公司』前產業道路芭樂園處，由我叫司機停車後，由李
          天恩持柴刀坐在司機座旁，嚇令司機交出身上約二千餘元後，再由丙○○
          騎機車（我所有）逃走回家」等犯行不諱。倘被告丁○○未參與犯案，何
          以於警訊中所自白之犯罪情節，與事實如此吻合。
    （二）被告丁○○又辯稱：「我和丙○○在岡山火車站，丙○○告訴我說他要離
          開一下，若他幾分鐘後沒有回來，要我坐計程車到上開地點找他」等語（
          見本院九十二年二月十九日第２頁筆錄）。惟查，若係被告丙○○有事必
          須先行離開，且只須短短幾分鐘，何以不將被告丁○○一併帶走？或再回
          頭搭載丁○○亦可？何須要丁○○另行搭計程車前往。且被告二人漫無目
          的的前往火車站，隨後又獨留被告丁○○一人在車站，且與丙○○約定會
          合之地點，均係荒郊野外，人煙罕見之處，被告丁○○對此違背常理之行
          徑，竟未曾質疑且加以配合，且係接連三天，均發生同樣的事情。若謂事
          前未和被告丙○○共同謀議，熟能置信。
    （三）再就被害人乙○○被害之情節觀之，被告丁○○曾指引被害人乙○○到案
          發現場之後，又再回頭，故意要乙○○開車在附近繞路，之後才再要求被
          害人將車開到案發現場等情，並據被害人乙○○陳明在卷（見前述）。顯
          然被告丁○○最初指引被害人乙○○到達案發現場時，共同被告丙○○尚
          未能及時趕到現場配合作案，始故意在附近繞路，以資配合被告丙○○到
          達。由被告丁○○此一舉動，亦足以證明，其對整個犯罪計劃瞭若指掌，
          實難推諉為不知情。
    （四）又證人即被害人己○○遭強盜前，曾到案發現場工作之戊○○亦證稱：「
          我到我的果園去做事情，差不多十一點十五分左右，要回家時，看見兩個
          人騎著一輛機車在附近走動，因為當地沒有住家，很少有人來，所以我特
          別注意，我聽到其中一人說這邊沒有路了，他們二人在那邊繞進繞出，他
          們要離開之前，我有記下他們的車牌號碼是六四一，但前面的英文字母沒
          有記下。當時騎車的人沒有戴安全帽，坐後座的人有戴安全帽。當時坐在
          後座的人好像是穿著淺紫色的衣服，前座那個人記不清楚。他們離開後，
          又再繞回來一次，我覺得很可疑，就把他們的車牌完整的記下，即ＷＣＹ
          ─六四一，後來我就打電話通知派出所，跟他們說這件事。之後我就回家
          了，到了下午一點多，派出所的員警打電話給我，我才知道發生搶案」等
          語（見本院九十二年三月十一第８頁筆錄）。顯然被告二人於作案之前，
          已共同前往案發地點勘查地形，是被告丁○○於本院審理中辯稱事前毫不
          知情，應係卸責之詞，不足採信。則被告丁○○事前既參與謀議，事後又
          參與指引被害人到場及行搶之行為，自係本件之共同正犯至明。
三、另本件經警查獲時，尚在被害人己○○所有車牌號碼ＹＸ─九六一號營業小客車
    之右前方車門外側玻璃框板金處，採得被告丙○○之左環指指紋一枚，此亦有內
    政部刑事警察局九十二年一月十四日刑紋字第○九二○○○七一○二號鑑驗書一
    紙在卷足參。此外，復有被告二人犯案時所騎乘之上開機車一部分可資佐證，本
    件事證明確，被告二人犯行可堪認定。
四、核被告丁○○、丙○○所為，均係犯修正後之刑法第三百三十條第一項之加重強
    盜罪及同法第三百零四條強制罪。二人就上開二犯行間，具有犯意聯絡及行為分
    擔，應論以共同正犯。其等先後所犯三次加重強盜及二次強制罪之犯行，均時間
    緊接，所犯均係構成要件相同之罪名，顯均係基於概括犯意為之，均為連續犯，
    應依刑法第五十六條之規定，論以一罪，均依法加重其刑。又渠等所犯上開連續
    加重強盜及連續強制二罪間，犯意各別，罪名不同，應分論併罰之。又被告二人
    均有事實欄所載之前科，且均曾受有期徒刑之執行完畢，此有台灣高等法院被告
    全國前案紀錄表及台灣高雄地方法院檢察署刑案資料查註紀錄表各一份在卷可佐
    ，其等前受有期徒刑之執行完畢後，五年內再犯本件有期徒刑以上之罪，均為累
    犯，應依刑法第四十七條之規定，均遞加重其刑。爰審酌被告二人正值壯年，卻
    不思奮發，竟共同持刀強盜，危害社會治安頗巨，及其犯罪之手段、強盜所得之
    財物、二人於行搶過程中並未傷害被害人等事實，雖公訴人具體求處有期徒刑十
    年，惟姑念被告丙○○於本院審理中已坦承犯行，被告丁○○並非首謀，且案發
    後，業與被害人達成和解，賠償被害人之損害等一切情狀，分別量處如主文所示
    之刑，並定應執行之刑，以資儆懲。扣案之機車一部雖為被告丁○○所有，惟僅
    係被告二人之交通工具，尚難認係直接供本件強盜財物所用之物；及被告二人作
    案所用之柴刀一把，因未據扣案，未免將來執行之困難，均不另為沒收之諭知，
    併此敘明。
據上論斷，應依刑事訴訟法第二百九十九條第一項前段、刑法第二十八條、第五十六
條、第三百三十條、第三百零四條、第四十七條、第五十一條第五款、罰金罰鍰提高
標準條例第一條前段，判決如主文
中      華      民      國      九十二      年      四    月    二十九  日
                                  臺灣高雄地方法院刑事第七庭
                                      審判長法  官  陳志銘
                                            法  官  鄭詠仁
                                            法  官  高英賓
右正本證明與原本無異。
如不服本判決，應於判決送達後十日內，向本院提出上訴狀。
                                            書記官  林雯琪
中      華      民      國      九十二      年      四    月     三十   日
附錄論罪科刑法條：
中華民國刑法第三百三十條
犯強盜罪而有第三百二十一條第一項各款情形之一者，處七年以上有期徒
刑。
前項之未遂犯罰之。
中華民國刑法第三百零四條
以強暴、脅迫使人行無義務之事或妨害人行使權利者，處三年以下有期徒
刑、拘役或三百元以下罰金。
前項之未遂犯罰之。


司法院資訊處製作；財團法人民間司法改革基金會備份。
